臺灣桃園地方法院刑事判決　　　　　　　　　　　　　九十年度訴字第一八六號
　　公　訴　人　臺灣桃園地方法院檢察署檢察官
　　被　　　告　甲○○
右列被告因違反證券交易法案件，經檢察官提起公訴（九十年度偵緝字第六四五號）
，本院判決如左：
    主  文
甲○○無罪。
    理  由
一、公訴意旨略以：被告甲○○夥同「陳明星」（真實姓名年籍不詳之成年男子）共
    同基於概括之犯意聯絡，由被告甲○○於民國八十九年四月二十七日、二十八日
    ，分別至如附表一所示之七家證券公司開立股票集保帳戶，將上開帳戶提供給「
    陳明星」炒作哄抬股票之用，被告甲○○則取得新台幣（下同）一萬四千元之酬
    勞。「陳明星」於取得前開股票集保帳戶後，隨即於同年四月二十八日、二十九
    日、五月二日，以電話下單方式，委託不知情之前開證券公司營業員，代為向集
    中交易市場報價連續買進在證券交易所上市屬有價證券之永信化學、南港輪胎、
    盛餘鋼鐵、福益紡織等四家公司股票（總價詳如附表二），均業經有人承諾接受
    卻不實際成交，足以影響股票集中交易市場之秩序。復於同年四月二十九日、五
    月二日，亦以前揭方式，賣出永信化學、南港輪胎、盛餘鋼鐵等三家公司股票（
    總價詳如附表三），亦均業經有人承諾接受卻不實際成交，足以影響股票集中交
    易市場之秩序。因認被告甲○○所為違反證券交易法第一百五十五條第一項第一
    款之規定，係犯同法第一百七十一條之罪嫌。
二、按犯罪事實應依證據認定之，無證據不得推定其犯罪事實。又不能證明被告犯罪
    者，應諭知無罪之判決，刑事訴訟法第一百五十四條、第三百零一條第一項分別
    定有明文。又「認定不利於被告之事實，需依積極證據，苟積極證據不足為不利
    於被告之認定時，即應為有利於被告之認定，更不必有何有利之證據。」，最高
    法院三十年上字第八一六號判例照。次按待證據證明之犯罪事實，除行為人之客
    觀行為外，尚包括行為人之犯意（即有無故意或過失），始符刑事訴訟法第一百
    五十四條所明定之立法意旨，是故公訴人所舉證據，若不足證明行為人有客觀犯
    罪行為及犯意存在者，法院自應諭知無罪之判決。
三、公訴意旨認被告涉犯上開罪嫌，無非係以被告甲○○坦承開立附表一所示之帳戶
    ，並提供給「陳明星」使用，以及證人王俐允、蔡矞芸二人之證詞、開戶資料、
    買賣股票明細、下單錄音帶等為論據。惟訊據被告甲○○固坦承開立附表一所示
    帳戶給他人使用，但不知係作何使用，以為是用來抽股票用的等語。經查：
  (1)被告於偵查中雖坦承申請附表一所示之帳戶，並交給「丁○○」之友人，並拿到
    一萬四至一萬六千元，但堅稱沒有在八十九年四月二十八日、二十九日、五月二
    日買進永信、南港、盛餘、福益等股票，亦沒有在四月二十九日、五月二日賣出
    永信、盛餘、南港等股票（參偵卷第十三頁），因此，公訴人認被告就公訴意旨
    所載之犯罪事實，已坦承不諱，尚有誤會。
  (2)至於證人王俐允於法務部調查局台北市調處訊問時證述：「當日由甲○○本人攜
    帶身分證、印章至本公司辦理開戶事宜，經我核對無誤，即為他辦理開戶，甲○○開戶後，本公司即對他進行徵信，發現他並無不良授信紀錄，因此，按一般標
    準核予他單日買賣最高額度為新台幣四百九十九萬元。」（參偵卷第三頁背面）
    ；證人蔡矞芸則證稱：「當天由甲○○本人偕同友人陳明星（作為緊急聯絡人）
    一同前來開戶，經核對甲○○身分證及印章無誤，即為他辦理開戶事宜，開戶完
    成後，為甲○○辦理信用調查，確無不良信用問題，即核予單日最高買賣額度四
    百九十九萬元。」（參偵卷第二十一頁背面）等語。因此，證人王俐允、蔡矞芸
    二人所為之證詞，充其量只能證明被告甲○○確實開立了如附表一所示之帳戶，
    不足作為被告甲○○與共犯「陳明星」共同違約交割犯行之證據。
  (3)券商開戶資料，亦只能證明被告有開戶之事實，買賣股票明細、下單錄音帶亦只
    能證明被告所申設之帳戶有交易之事實。而質之證人丁○○於法務部調查局訊問
    時證稱：「八十九年八、九月間，丙○○要我到證券公司開立股票帳戶就可以有
    錢賺，所以我聽丙○○的話，由丙○○的友人陪同到台北市某家券商開戶，開戶
    後，我便將股票存摺及印章交給丙○○的友人。．．．據我瞭解，丙○○亦以同
    樣說辭要甲○○開立股票帳戶。」（參偵緝卷第五十五頁），嗣於本院調查時結
    證稱：「是丙○○來介紹的，因為他的生活較苦，所以就找他。我、丙○○、被
    告三人一組，說要去弄股票，因為我當時也沒有錢，所以就參加。被告是我打電
    話給他問他要不要參加。」、「他說要玩股票說不會害到我。」、「（你提供幾
    本？）五本，拿到一萬二千元。」（參本院九十年十一月九日訊問筆錄）；證人
    丙○○於法務部調局訊問時稱：「我受陳先生之託，要找人到證券公司開戶，我
    便連絡丁○○，再由丁○○連絡甲○○。」（參偵緝卷第九十二頁背面），嗣於
    本院結證稱：「是由丁○○介紹認識。」、「之前是到建興街去抽股票，因為陳
    明星他說這裡有二千元可以賺，如果去開戶一個可以賺二千，我遇到丁○○他也
    苦，就提這件事情叫他再找一個人，他就找被告，約在虎頭山見面，因為只來了
    二部車，所以我沒有參加，只由他們二人去開戶。」；證人乙○○結證稱：「被
    告的戶頭借我抽股票，借過二、三次，沒有抽到，就沒有借了，所以他寫了委託
    書給我。」、「（有無帶被告去開戶？）有的，只有一家是中日，其他的不是我
    ，當時帶他去是為了要抽股票，當時並沒有付錢給他，要等抽到才給他紅包，但
    是沒抽到。」（以上均參本院九十年十一月九日訊問筆錄），核與被告所述，經
    由證人丁○○之牽線，以每帳戶二千元左右之代價，開立帳戶，交予他人使用之
    情相符，可以採信。由此推知，被告在開立附表一所示之帳戶，取得一萬四千元
    代價後，已將各該帳戶交予「陳明星」使用，此亦為公訴意旨所認定之事實。綜
    言之，開戶資料只能證明被告開戶之事實，而交易明細、下單錄音帶，亦只能證
    明該帳戶，有男子下單交易之事實，但均不足以證明該帳戶之進行交易之人為被
    告。既不能係被告所為之交易，自不能僅因其提供帳戶交付他人賺取金錢，即認
    定被告與「陳明星」係基於共同之犯意聯絡。且目前社會上景氣不好，確有人為
    小利而權充人頭，卻不知其可能業己犯罪之社會病態，為眾所週知之事實，是依
    其被告之行為，逕行認定有共謀犯本罪之犯意，尚難認毫無爭執之餘地。更何況
    被告苟有與「陳明星」共犯本罪之犯意，豈有僅自取一萬四千元之小利，而讓「
    陳明星」違約交割數千萬元，並因提供自己帳戶，自陷遭逮捕判刑危險之可能。
  (4)綜合上述，公訴人所舉證證據，均不足證明被告確有公訴起訴之詐欺犯行，此外
    復查無其他積極證據足資證明被告有右述之犯行，揆諸首揭規定及說明，自應依
    法諭知無罪之判決。
據上論斷，應依刑事訴訟法第三百零一條第一項，判決如主文。
本案經檢察官黃俊華到庭執行職務。
中      華      民      國    九十一    年      六      月     二十     日
                                臺灣桃園地方法院刑事第二庭
                                    審判長法官  王  兆  飛
                                          法官  曾  正  耀
                                          法官  李  桂  英
右正本證明與原本無異。
如不服本判決，應於判決送達後十日內向本院提出上訴狀( 應附繕本 )，上訴於
臺灣高等法院。
                                    書  記  官  張  淑  芬
中      華      民      國    九十一     年      六     月     二十     日
